臺北高等行政法院判決
                                      100年度簡字第156號
原      告　張凱翔
被      告　勞工保險局
代　表　人　陳益民（總經理）
上列當事人間勞保事件，原告不服行政院勞工委員會中華民國10
0 年1 月10日勞訴字第0990020038號訴願決定，提起行政訴訟，
本院判決如下：
    主      文
原告之訴駁回。
訴訟費用由原告負擔。
　　事實及理由
一、程序事項：
    本件屬因公法上財產關係涉訟，原告起訴主張之訴訟標的金
    額為新臺幣（下同）264,091 元，為400,000 元以下，依行
    政訴訟法第229 條第1 項第3 款規定，應適用簡易程序，並
    依同法第233 條第1 項規定，得不經言詞辯論，合先敘明。
二、事實概要：
    原告由國華人壽保險股份有限公司（下稱國華人壽保險公司
    ）為投保單位參加勞工保險，因於97年11月27日外出招攬業
    務途中發生事故，致有「多處挫傷、頸椎椎間盤突出併左上
    肢麻痺及疼痛」、「頸椎脊髓損傷、左側臂神經叢損傷」等
    症狀，而於98年10月13日提出勞工保險傷病給付申請書暨給
    付收據，載稱其自97年11月27日至98年10月2 日期間內因上
    開傷害不能工作，而申請職業傷害傷病給付。經被告依專業
    醫師審查所表示之醫理見解，以99年1 月20日保給簡字第02
    1220750 號函（下稱原處分）核定給付原告自97年11月30日
    至98年6 月25日止共208 日，餘所請期間不予給付。原告不
    服，申請爭議審議、提起訴願，均經駁回，遂提起本件行政
    訴訟。
三、原告起訴主張略以：
  (一)按勞工保險條例第34條規定：「被保險人因執行職務而致傷
    害或職業病不能工作，以致未能取得原有薪資，正在治療中
    者，自不能工作之第4 日起，發給職業傷害補償費或職業病
    補償費。職業病種類表如附表一。前項因執行職務而致傷病
    之審查準則，由中央主管機關定之。」第36條規定：「職業
    傷害補償費及職業病補償費，均按被保險人平均月投保薪資
    70％發給，每半個月給付1 次；如經過1 年尚未痊癒者，其
    職業傷害或職業病補償費減為平均月投保薪資之半數，但以
    1 年為限。」次按「勞工保險條例規定之傷病給付，乃對勞
    工因傷病不能工作，致未能取得原有薪資所為之補助…」此
    參照前揭勞工保險條例第34條規定可明，並經司法院大法官
    釋字第310 號解釋綦詳；而「所稱不能工作係指勞工於傷病
    醫療期間不能從事工作，經醫師診斷審定者」，有行政院勞
    工委員會89年6 月9 日臺89勞保三字第0022920 號函可資參
    照。
  (二)原告於97年11月27日公出途中發生事故致頸椎嚴重受傷，有
    四肢癱瘓麻痺之高度危險，經住院治療後，醫師建議出院後
    仍應繼續接受復健治療，並應在家休養，避免再度跌倒挫傷
    ，有臺北市立聯合醫院（仁愛院區）診字第1253號診斷證明
    書可證。再考量原告係從事業務招攬工作，經常在外交通往
    返，較一般室內文書工作者勞動需求為高，依原告當時身體
    狀況，無法持續從事業務招攬工作，僅能在家持續休養復健
    ，直至98年11月間始回復上班。原告當時確因傷病無法工作
    之情形業據醫師診斷審定，依前開規定，被告自應給付原告
    該段不能工作期間之傷病給付。
  (三)原告僅先申請97年11月30日至98年10月2 日期間（共計307
    日）因職業傷病無法工作而得領取之傷病給付，餘則留待後
    續治療及工作回復狀況，再作申請；故被告自應依原告所請
    ，先就97年11月30日至98年10月2 日止，按原告平均月投保
    薪資36,867元之70％給付307 日合計264,091 元（計算式：
    36,867元×70％÷30×307 ＝264,091 元）。
  (四)雖被告及爭議審議委員會特約醫師見解認為，依原告之病歷
    資料，原告至98年6 月以後病況穩定，故而認定原處分核定
    之傷病給付尚屬合理云云，惟原告有領取止痛貼布、口服藥
    、施打針劑等情，足證原告至98年6 月間仍頸痛難耐，需以
    上述藥品止痛，顯示原告當時身體狀況尚未達適合工作之程
    度；且原告當時除固定門診追蹤外，另進行復健及針灸治療
    ，原告頸椎回復情形須視復健及針灸治療結果而定，單以門
    診記錄記載原告領有或施打止痛針，並無從認定原告當時身
    體狀況為何，爭議審議及訴願決定竟據此推論原告當時身體
    「恢復尚好」、「病情穩定」，未免速斷。
  (五)被告及爭議審議委員會特約醫師見解認為，依據臺北市立聯
    合醫院仁愛院區之原告病歷，原告頸椎受傷並未進行手術，
    僅接受復健治療，而據此認定原處分核付已屬合理云云；惟
    手術治療費用昂貴，非原告經濟所能負擔，且原告近年來接
    受多次骨科手術，本次事故後身體狀況恐無法再接受手術，
    況手術僅能減緩疼痛情形，無法根治原告脊椎受損之病症，
    故原告主治醫師衡酌上情後亦認為手術宜暫緩，有臺北市立
    聯合醫院仁愛院區診字第980 號診斷證明可稽。是以，原告
    考量接受手術仍無法痊癒，且有莫大風險，為避免手術失敗
    家中經濟無人負擔，原告並未接受手術，詎被告竟以原告未
    接受手術為由，即否准原告98年6 月26日至同年10月2 日之
    傷病給付申請，實不合理。
  (六)再按被告及爭議審議委員會特約醫師見解認為，依據原告病
    歷，原告97年12月18日檢查時並無明顯脊髓、神經叢與神經
    病變，顯示損傷並不嚴重，而認定原處分核定給付合理，不
    建議再延長給付；惟按西園醫院診字第9802504 號診斷證明
    及臺北市立聯合醫院仁愛院區診字第785 號診斷證明，可知
    原告依核磁共振檢查結果顯示原告確有脊髓嚴重受壓迫之情
    形，且非NCV 檢查（神經傳導檢查）、肌電圖檢查得以檢測
    ，訴願決定竟以不相干之NCV 檢查及肌電圖檢查而認定原告
    並無明顯脊髓病變、神經叢與神經病變，從而認為原告損傷
    不嚴重，罔顧前述診斷證明明顯揭示原告脊髓受嚴重壓迫之
    事實，其認定應有違誤。被告除參酌其特約醫師之審查意見
    外，亦應將上開仁愛醫院、西園醫院之診斷證明及病歷資料
    等件一併參酌，始屬合理等語。並聲明求為撤銷訴願決定、
    爭議審定及原處分，被告並應作成給付原告97年11月30日至
    98年10月2 日共307 日職業傷害傷病給付264,091 元之行政
    處分。
四、被告抗辯略以：
  (一)原告請求自97年11月30日至98年10月2 日期間之職業傷害傷
    病給付，其金額共264,091 元，經被告核定自97年11月30日
    起給付至98年6 月25日止共178,928 元，差額為85,163元。
    按勞工保險條例第34條規定，「被保險人因執行職務而致傷
    害或職業病不能工作，以致未能取得原有薪資，正在治療中
    者，自不能工作之第4 日起，發給職業傷害補償費或職業病
    補償費。…前項因執行職務而致傷病之審查準則，由中央主
    管機關定之。」及行政院勞工委員會89年6 月9 日臺89勞保
    3 字第0022720 號函示，「依據勞工保險條例第34條規定，
    被保險人因執行職務而致傷害或職業病不能工作，以致未能
    取得原有薪資，正在治療中者，自不能工作之第4 日起，發
    給職業傷害補償費或職業病補償費。所稱不能工作係指勞工
    於傷病醫療期間不能從事工作，經醫師診斷審定者…。」
  (二)原告因於97年11月27日外出服務客戶途中發生事故致受有「
    多處挫傷、頸椎椎間盤突出併左上肢麻痺及疼痛」及「頸椎
    脊髓損傷、左側臂神經叢損傷」等傷害，而向被告申請97年
    11月30日至98年10月2 日期間共307 日職業傷害傷病給付，
    經被告洽調原告就診醫院之病歷資料，併全案送請專科醫師
    審查，據所表示之醫理見解：「1.張先生於97年11月27日車
    禍就醫，當時病情為面部外傷及四肢擦傷，其後因有上肢無
    力及麻木，轉北市聯合醫院仁愛院區治療至97年12月25日出
    院。2.其後門診治療恢復尚好，約每月診療一次使用外貼止
    痛藥布。3.本件所患為97年11月27日之外傷造成，給付至98
    年6 月25日為合理。」據此，原告所請傷病給付經被告以原
    處分核定按職業傷害辦理，自97年11月30日起給付至98年6
    月25日止共208 日，餘所請期間應不予給付。原告以其於受
    傷後持續中醫治療、復健藥療及練氣功才逐漸好轉，經臺北
    市立聯合醫院仁愛院區檢查顯示持續惡化、無法根治，請求
    重新審查；被告為求慎重，再洽調其就診醫院之病歷資料，
    併全案送請另一位專科醫師審查，據醫理見解：「張先生98
    年6 月3 日門診只有拿口服藥及打針，98年6 月10日門診病
    歷記載病情穩定。看不出張先生有殘餘、嚴重的症狀，也沒
    有客觀的檢查佐證，其已可復工，無法再予以給付。」又依
    勞工保險監理委員會特約專科醫師之醫理見解：「依西園醫
    院97年11月27日門診病歷顯示，張君主訴多處挫擦傷，依病
    歷記載為四肢之外傷，無頸部外傷之主訴或檢查。另依臺北
    市立聯合醫院仁愛院區病歷顯示，張君因頸椎椎間盤突出、
    左側臂神經叢受損住院，並未接受手術，僅復健治療，勞工
    保險局核付至98年6 月25日達7 個月，已屬合理。」原告對
    上開認定表示不服，提起訴願後，被告為求慎重，依原告訴
    願理由及所附影像檢查光碟併全案資料，再送請2 位專科醫
    師審查，綜合醫理見解為：「根據個案NCV 檢查（神經傳導
    檢查）及97年12月18日肌電圖檢查為正常，無明顯脊髓、神
    經叢與神經根病變，顯示個案上述損傷並不嚴重，前給付20
    8 日應屬合理之給付範圍，不建議再延長給付。」故原告申
    請案件業經多位特約專科醫師先後就其就診病歷資料詳予審
    查，並提具專業醫理見解，咸認原告因97年11月27日之公出
    途中事故所致之傷，被告前給付208 日已屬合理，被告所為
    處分於法並無不合。
  (三)原告是否仍因所患傷病致不能工作及於何時可恢復工作能力
    ，涉及專業醫理之判斷，須有客觀就診病歷資料為憑並經由
    醫師審查認定。被告為求慎重，經再洽調其就診醫院之病歷
    資料，併全案送請另一位專科醫師審查，據其表示之醫理見
    解：「個案98年12月28日MRI 頸椎報告為退化性變化，頸椎
    第3-4 、4-5 、5-6 、6-7 節有頸椎間盤突出及脊間孔狹窄
    ，並未有頸脊髓壓迫持續惡化及手術治療前無法根治之描述
    ，其頸椎病變為退化性病變，屬普通傷病，與其97年11月27
    日之意外無直接因果關係，其原領208 日之給付已足夠其療
    養及復健，不同意其98年7 月25日後職業傷病給付之申請。
    」綜上，本案既經多位特約專科醫師先後就原告之就診病歷
    資料詳予審查，並提具專業醫理見解，咸認原告因97年11月
    27日之工作途中事故所致之傷害，被告前給付208 日已屬合
    理，被告所為原處分於法並無違誤等語。並聲明求為判決駁
    回原告之訴。
五、本件兩造爭執要點為被告核認原告因職業傷害不能工作之合
    理期間僅自97年11月30日至98年6 月25日止，並發給該期間
    之勞工保險職業傷病給付，而否准原告其餘部分之申請，認
    事用法有無違誤？
六、本院判斷如下：
  (一)按勞工保險條例第34條第1 項規定：「被保險人因執行職務
    而致傷害或職業病不能工作，以致未能取得原有薪資，正在
    治療中者，自不能工作之第4 日起，發給職業傷害補償費或
    職業病補償費。職業病種類表如附表一。」同法第36條規定
    ：「職業傷害補償費或職業病補償費，均按被保險人平均月
    投保薪資百分之70發給，每半個月給付1 次；如經過1 年尚
    未痊癒者，其職業傷害補償費或職業病補償費減為平均月投
    保薪資之半數，但以1 年為限。」
  (二)經查：原告係國華人壽保險公司業務員，為勞工保險被保險
    人，其於97年11月27日因外出從事招攬保險業務途中發生交
    通事故，致受有多處挫傷、頸椎椎間盤突出併左上肢麻痺及
    疼痛、頸椎脊髓損傷及左側臂神經叢損傷等傷害，乃檢具相
    關書件表示其自97年11月27日至98年10月2 日期間內因傷害
    不能工作，而申請職業傷害傷病給付，經被告以原處分核定
    自97年11月30日至98年6 月25日止，計208 日，准予所請，
    其餘期間不予給付，原告不服，循序申請爭議審議及提起訴
    願，均經決定駁回等情，為兩造所不爭執，並有卷附原告之
    勞工保險傷病給付申請書暨給付收據（見原處分卷第1 頁）
    、臺北市政府警察局交通警察大隊道路交通事故初步分析研
    判表（見原處分卷第4 頁）、西園醫院及臺北市立聯合醫院
    （仁愛院區）出具之原告診斷證明書（見原處分卷第5 頁及
    第6 頁）、原處分（見原處分卷第28頁）、勞工保險監理委
    員會99年6 月11日99保監審字第0745號保險爭議審定書（見
    原處分卷第70至71頁）及行政院勞工委員會100 年1 月10日
    勞訴字第0990020038號訴願決定書（見本院卷第13至18頁）
    可稽，堪認屬實。
  (三)原告雖主張渠因上開職業傷害後，經繼續治療迄98年10月2
    日仍不能工作云云，並提出西園醫院99年2 月10日出具之診
    字第9802504 號診斷證明書及臺北市立聯合醫院仁愛院區99
    年2 月2 日出具之診字第785 號診斷證明書為證。
  (四)惟揆諸前引勞工保險條例第34條第1 項及第36條規定之旨趣
    ，在於填補被保險人因執行職務而致傷害或職業病不能工作
    ，正在治療中，而未能取得原有薪資之損失。基於有損失始
    有補償之保險法原理，所稱「不能工作，以致未能取得原有
    薪資」當指被保險人之工作能力減損至影響其取得原有薪資
    之程度者，始足當之。如其傷病後之情況，雖有減低工作能
    力，但經治療後，已具足原有工作必需之能力條件，無礙於
    回復工作，自不能因被保險人仍不工作，即謂其尚因職業傷
    病而受有損失，而得依前引同條例第34條及第36條之規定請
    求補償（最高行政法院99年度判字第1353號判決意旨參照）
    。再者，被保險人依勞工保險條例第34條規定請領傷病給付
    者，固應按勞工保險條例施行細則第57條規定，備齊傷病診
    斷書或應診醫院開具載有傷病名稱及入出院日期之證明文件
    以供審查，但被保險人所受職業傷病經治療後，其不能工作
    之合理期間，被告仍須實質審查，非徒以被保險人提出之診
    斷證明文件為據，且關於工作能力之審查，涉及專業性、經
    驗性之判斷，本於憲政上司法權與行政權分立原則，除行政
    機關之決定有逾越權限或濫用權力之情形，行政法院得予撤
    銷外，原則上應尊重其判斷餘地。易言之，若行政機關就專
    業事項所為之判斷，無恣意濫用及其他違法情事，法院自應
    予尊重。而行政機關之專業判斷若無：1.出於錯誤之事實認
    定或錯誤之資訊。2.有違一般公認之價值判斷標準。3.違反
    法定之正當程序。4.作成判斷之行政機關，其組織不合法或
    無判斷權限。5.出於與事物無關之考量，違反禁止不當連結
    原則。6.違反法治國家應遵守之一般法律原則等事由，要難
    認其有構成違法之情形。
  (五)本件原告雖憑依西園醫院99年2 月10日診字第9802504 號診
    斷證明書及臺北市立聯合醫院仁愛院區99年2 月2 日出具之
    診字第785 號診斷證明書，資以指摘原處分違法，然上開西
    園醫院99年2 月10日診字第9802504 號診斷證明書與臺北市
    立聯合醫院仁愛院區99年2 月2 日診字第785 號診斷證明書
    固分別載稱：「仁愛醫院核磁共振檢查，顯示頸脊髓壓迫持
    續惡化，應該無法根治」與「患者於97.12.1 至97.12.26接
    受住院治療，97.12.1 與98.12.29核磁共振掃描顯示頸脊髓
    壓迫持續惡化，手術治療前無法根治，日常生活須注意安全
    ，須持續門診追蹤」等語（分別本院卷第24頁與第25頁）。
    惟由上開醫師囑言，固可認原告受傷尚未痊癒無訛，但無法
    據以憑認原告自97年11月27日受傷，其間經多次治療，迄98
    年6 月26日以後，仍不能工作。而據被告依勞工保險條例第
    28條規定，調取原告前後在西園醫院、臺北市立聯合醫院仁
    愛院區及盛豐診所治療之病歷資料、Ｘ光碟片及相關檢查報
    告，而於原告申請保險給付時、申請爭議審議、提起訴願及
    起訴後，逐次囑請專科醫師審查結果，所表示之醫理見解如
    次：1.申請時特約專科醫師99年1 月15日審查意見─「(1)97
    -11-27車禍就醫，當時病情為面部外傷及四肢擦傷，其後因
    有上肢無力及麻木，轉北市聯合醫院仁愛院區治療至97-12-
    25出院。(2)其後門診治療恢復尚好，約每月診療1 次使用外
    貼止痛藥布。(3)據上，本件所患為97-11-27之外傷造成，合
    理診療為6 個月，至98-6-25 。」（見原處分卷第27頁) ；
    2.被告特約專科醫師99年5 月3 日審查意見─「(1)（診斷書
    記載）挫傷、HIVD、頸脊髓損傷、臂神經叢損傷；97/12 （
    指97年12月）復健病房；(2)98/6/26-98/10/2 宜休養1 個月
    ；98/6/3只有拿口服藥及打針，沒有詳細記載；98/6/10sta
    -tionary（穩定）。(3)從病歷上看不出他有殘餘嚴重的症狀
    ，至少沒有記載，也沒有客觀的檢查佐證。(4)他（指原告）
    已可復工，無法再予以給付。」（見原處分卷第68頁）；3.
    保險監理委員會特約醫師99年7 月22日審查意見─「97.12.
    8 肌電圖檢查正常，顯示其神經損傷非常輕微；其多處挫傷
    休養3 個月可恢復，之前給付208 日已屬太寬鬆，續請給付
    不合理。」（見原處分卷第72頁）；4.保險監理委員會特約
    醫師99年7 月26日審查意見─「個案因公途中於97.11.27發
    生事故，造成頸椎間盤突出與左側神經叢損傷，以及頸椎脊
    髓損傷。然依據個案NCV 檢查為正常，無明顯脊髓神經叢損
    傷與神經根病變，顯示個案上述損傷並不嚴重。上述傷病給
    付208 日應屬合理之給付範圍，不建議再延長給付。」（見
    原處分卷第73頁）；5.被告特約專科醫師100 年4 月13日審
    查意見─「一、個案97.11.30-98.6.25共208 日之職業傷病
    申請，已足夠其療養及復健。二、個案腰椎L2-L3 ，10年前
    已開刀。三、98.12.28MRI 頸椎報告為退化性變化，C3-4、
    C4-5、C5-6、C6-7有頸椎間盤突出及脊間孔狹窄，並未有頸
    脊髓壓迫持續惡化及手術治療前無法根治之描述。99.4.27
    腰椎間盤MRI 報告為腰椎退化性變化。四、綜合以上，個案
    97.11.27職傷原有208 日之給付已足夠（若為外力造成頸椎
    傷害之給付）。五、98.12.28頸椎MRI 及99.4.27 之腰椎
    MRI 皆顯示個案頸椎及腰椎有多處關節退化性變化，且個案
    10年前已接受腰椎手術，與97.11.27之意外無直接因果關係
    。六、不同意98.7.25 （按：因囑詢時將98年6 月25日誤植
    為98年7 月25日，而依該囑詢日期答覆）之後之職業傷病給
    付申請。」（見原處分卷第85頁背面）等情，有各特約審查
    醫師審查意見表在卷可參。經觀之各該特約審查醫師之醫理
    見解，核與卷附原告病歷資料所載並無不合，是以被告就原
    告之傷病給付申請，屢經囑請特約專科醫師審查後，綜合衡
    量原告上開身體傷害程度及其從事保險招攬業務之工作性質
    ，據以認定原告自97年11月27日迄98年6 月25日之療養及復
    健，已足以回復工作，核無違反法定程序，且其認事用法亦
    無悖離上揭專業判斷應行注意之事項，難謂有違誤之情形，
    行政法院自應予以尊重。
  (六)是故，本件原告於97年11月27日所受之傷害，經治療休養至
    98年6 月25日止，既已可回復原有工作，按諸上開說明，原
    告因上開職業傷害所得請求之補償，即應以此範圍為限，至
    於其逾該期日之後，因自行未上班而不能受領之薪資，難認
    與職業傷害有因果關係，自與勞工保險條例第34條第1 項規
    定之請領要件不符，無從據以申請勞工保險傷病給付。是原
    告此部分之主張，於法無據，不能採取。
七、綜上所述，本件原告於97年11月27日因外出工作發生交通事
    故，而受有多處挫傷、頸椎椎間盤突出併左上肢麻痺及疼痛
    、頸椎脊髓損傷、左側臂神經叢損傷等傷害，其申請自98年
    11月30日至98年10月2 日止之職業傷病給付，經被告依據專
    科醫師之醫理見解，作成原處分審認原告依所受之傷害程度
    及原從事保險業務招攬之工作性質，經治療休養至98年6 月
    25日即可回復本業工作，而核定自97年11月30日給付至98年
    6 月25日止計208 日，按其平均日投保薪資1,228.9 元之70
    ％發給職業傷害補償費，共178,928 元，其餘所請期間（自
    98年6 月26日起至同年10月2 日）不予給付，認事用法俱無
    違誤，爭議審定及訴願決定予以維持，核無不合。從而，原
    告訴請撤銷原處分、爭議審定及訴願決定，並請求判命被告
    應作成給付原告97年11月30日至98年10月2 日共307 日職業
    傷害傷病給付264,091 元之行政處分，為無理由，應予駁回
    。
八、本件為判決基礎之事證已臻明確，兩造其餘陳述及舉證，核
    與判決結果不生影響，爰不逐一論述，併予敘明。
據上論結，本件原告之訴為無理由，爰依行政訴訟法第98條第1
項前段、第233 條第1 項，判決如主文。
中　　華　　民　　國　　100　 年　　9　　 月　　16　　日
　　　　　　　　　　臺北高等行政法院第七庭
        　　　　　　　　　　　　　　法　官　蔡　紹　良
上為正本係照原本作成。
本件以訴訟事件所涉及之法律見解具有原則性者為限，始得於本
判決送達後20日內向本院提出上訴狀並表明上訴理由，如已於本
判決宣示後送達前提起上訴者，應於判決送達後20日內補具上訴
理由（均按他造人數附繕本），且經最高行政法院許可後方得上
訴。
中　　華　　民　　國　　100　 年　　9　　 月　　16　　日
　　　　　　　　　　　　　　　　　　書記官　林　俞　文